【裁判字號】    90,上訴,1355
【裁判日期】    900817
【裁判案由】    搶奪等
【裁判全文】
臺灣高等法院刑事判決                            九十年度上訴字第一三五五號
    上  訴  人  臺灣臺北地方法院檢察署檢察官
    被      告  戊○○
右上訴人因被告搶奪等案件，不服臺灣台北地方法院八十九年度訴字第一○九六號，
中華民國九十年三月二日第一審判決（起訴案號：臺灣台北地方法院檢察署八十九年
度偵字第三六八七號、第四七三七號）提起上訴，本院判決如左：
    主      文
原判決關於搶奪部分暨執行刑撤銷。
戊○○連續意圖為自己不法之所有，而搶奪他人之動產，累犯，處有期徒刑貳年。
其他上訴駁回。
前項駁回部分所處有期徒刑月與第二項撤銷改判部分所處有期徒刑貳年，應執行有
期徒刑貳年貳月。
    事      實
一、戊○○前於民國（下同）八十四年間因違反麻醉藥品管理條例案件，經本院判處
    有期徒刑七月，於八十五年四月二十六日執行完畢，仍不知悔悟，另因違反麻醉
    藥品管理條例案件及違反藥事法案件，遭臺灣板橋地方法院檢察署及臺灣板橋地
    方法院通緝中，乃基於以騎乘機車搶奪財物籌措生活費用之意圖為自己不法所有
    之概括犯意，於八十七年十一月底下午五時許至六時許間，騎乘自己所有未懸掛
    車牌之機車，行經臺北縣中和市○○街二七三巷口時，以不法腕力迎面搶奪丙○○手持之皮包（內有萬客隆量販店購物卡、國民身分證、華南商業銀行信用卡與
    提款卡、合作金庫提款卡、器官捐贈同意卡等各一張、新臺幣（下同）八千餘元
    及金額不詳之韓幣、美金、日幣）一個，得手後，隨即衝入人群中逃逸。八十八
    年五月三十日凌晨零時二十分許，在臺北縣新莊市○○路與安寧街口某便利商店
    前，其因見甲○○未將所有車號ＡＮＭ─九三二號重型機車熄火，鑰匙亦未取下
    ，即進入購物，竟另行基於為自己不法所有之意圖，將該機車竊取得手後，除留
    供己為代步工具外，並伺機騎用該機車行搶，惟一時尚無適當機會，迨於八十八
    年八月四日上午六時三十分許，騎乘該竊得之機車，在臺北市○○區○○路一八
    二巷底，猝然自後搶奪己○○○手持之皮包（內有易利信ＰＨ三八八型號行動電
    話一支、行動電話袋一個、面額三百元之公車儲值票及面額各一千元之捷運儲值
    卡各二張）一個，得手後，旋逃逸無蹤，並將機車棄置在臺北市○○街四二七巷
    之加油站旁，於同年月八日下午四時許始為警尋獲。於八十八年年底時，明知陳
    志賢（年籍住所不詳）所交付之丁○○國民身分證一張（係於八十七年九月下旬
    時脫離丁○○所持有或遺失），並非陳志賢本人之國民身分證，係屬來路不明之
    贓物，竟為掩其通緝之身分，收受該國民身分證贓物。復於八十八年十二月三十
    一日，在臺北市○○○路○段一號國立臺灣大學新聞研究所三０九室竊取乙○○
    所有之皮夾（內有現金二萬多元、駕照、教師證、臺新銀行信用卡、貴賓卡、十
    餘張之俱樂部禮券及十餘張塑身券）一個。嗣於八十九年一月十二日，為警搜索
    黃順德（另行偵辦）位於臺北市○○區○○街四三一巷十之三號住處時，查扣戊○○搶得之丙○○萬客隆量販店購物卡一張、收受之丁○○國民身分證及乙○○
    之名媛時尚仕女俱樂部一千元禮券三張（編號０六八六六七、０六八六八二、０
    六九０八二）、塑身券（編號：０五二七八四）與時報之友貴賓卡（卡號：Ｅ0
    000000號）各一張，終於八十九年一月十四日上午五時許，在臺北縣深坑
    鄉萬順寮八十四號為警捕獲。
二、案經臺北市政府警察局移送臺灣臺北地方法院檢察署檢察官偵查起訴。
    理      由
一、訊據被告戊○○除否認其竊取乙○○之皮夾及收受被害人丁○○國民身分證時有
    贓物之認識外，餘均坦承不諱，辯稱：丁○○之國民身分證是我朋友陳志賢交給
    我用來規避通緝及報稅人頭之用，丁○○是陳志賢妹妹陳姵君之男友，我不知該
    國民身分證是被害人丁○○於八十七年九月下旬就不見了的，我以為是陳志賢有
    權借用給我的云云。經查，被告騎乘自己所有未懸掛車牌之機車及騎乘所竊得之
    被害人甲○○所有車號ＡＮＭ─九三二號重型機車搶奪被害人丙○○、己○○○
    財物之事實，業據被害人丙○○、甲○○、己○○○分別於警、偵訊中指陳明確
    ，被害人丙○○、己○○○並指稱該騎機車行搶者為一身材魁捂、頭大、壯碩之
    人，經核所指行為人之身形特徵與被告之身形特徵相符，又被害人己○○○指稱
    該男子騎乘之重型機車車號為ＡＮＭ─九三二（分別詳見八十九年度偵字第四七
    三七號偵查卷宗第十三頁、第三頁、第八頁、八十九年度偵字第二一五四號偵查
    卷宗第七十九頁至第八十一頁），核與該機車駕駛人因在行人穿越道臨時停車及
    闖單行道之道路違規行為，分別於八十八年七月十日下午二時三十四分許、同年
    月二十二日下午一時五十八分許，在臺北市○○路○段與南海路路口、臺北市○○路○段三０七巷為警逕行舉發拍照採證之駕駛人身形背影亦相符，此有臺北市
    政府警察局舉發違反道路交通管理事件通知單影本二紙附卷可稽，並有臺北縣警
    察局車輛失竊及尋獲證明單各一紙在卷可憑（詳見八十九年度偵字第四七三七號
    偵查卷宗第六頁至第七頁、第四頁至第五頁）。此外，並有於八十九年一月十二
    日，為警搜索黃順德上址住處所查扣之被害人丙○○萬客隆量販店購物卡一張附
    卷可佐（詳見八十九年度偵字第二一五四號偵查卷宗第五頁至第十一頁之搜索扣
    押證明筆錄及物品清冊編號第十二、八十九年度偵字第四七三七號偵查卷宗第二
    十頁）。又關於乙○○部分，訊之被告雖矢口否認有竊盜之犯行，並辯稱：「禮
    券及塑身券係於跳蚤市場買東西，老闆送我的．．．」云云，惟其於警訊及偵訊
    時均坦承：我是於八十八年十二月三十一日，翻牆進入台灣大學後，在新聞研究
    所三○九室內竊取一女用皮包，內有禮券、證件、信用卡及現金貳萬餘元，現金
    己被我花用殆盡，信用卡已丟棄，禮券置於黃順德處被警方搜索扣案（詳見八十
    九年度偵字第二一五四號偵查卷宗第七十一、一○九頁），核與黃順德於警訊中
    之供述及被害人乙○○在警訊及原審之指證相符，並有於黃順德住處查獲之被害
    人乙○○遭竊之名媛時尚仕女俱樂部一千元禮券三張（編號０六八六六七、０六
    八六八二、０六九０八二）與塑身券（編號：０五二七八四）及時報之友貴賓卡
    （卡號：Ｅ0000000號）各一張可證（詳見八十九年度偵字第四七三七號
    偵查卷宗第二十頁），且經警察向名媛時尚仕女俱樂部查詢扣案之禮券編號，才
    得知是乙○○所有的，是該禮券應確是乙○○所有無誤。又該仕女俱樂部之禮券
    及塑身券係專供女性使用，被告係一名男子，該券對被告並無用處，且依一般情
    理，老闆應不會贈與女性之用物給男性顧客，是被告辯稱係於跳蚤市場買東西，
    老闆送的，顯有違經驗法則，而不符常理，所辯不可採信。則被告關於上開搶奪
    及竊盜之自白，應與事實相符。次查，被害人丁○○於警、偵訊及原審調查時稱
    ：我的國民身分證係於八十七年十月六日申請補發國民身分證前之一星期，在臺
    北縣三重市○○路與重陽路口好樂迪ＫＴＶ唱歌，欲出示證件時，發現不見了，
    皮夾內的錢、行車執照都沒有掉，最後一次使用是在發現不見前之一、二週，那
    次是和柯明輝、「阿義」一起去板橋唱歌，拿出來表明身分證的，我沒有將國民
    身分證交付他人，我確實有女友叫陳姵君，他哥哥叫陳志賢，他住在士林社子葫
    蘆街，我很少和他出去，我有去過他奶奶的住處等語（分別詳見八十九年度偵字
    第四七三七號偵查卷宗第十頁、八十九年度偵字第二一五四號偵查卷宗第八十一
    頁至第八十二頁、原審法院八十九年度十二月十一日訊問筆錄），雖可證明確實
    有陳志賢其人，但被害人丁○○既未曾將國民身分證交付與陳志賢，亦不認識被
    告，斷無可能出借國民身分證與不相認識之人，再冒觸犯偽造文書之罪嫌申請補
    發。又被告係為掩其通緝之身分，始收受該國民身分證，若陳志賢願意出借國民
    身分證與其規避通緝，何以不出借自己之國民身分證，而出借丁○○之國民身分
    證與其使用，故其主觀上知悉該國民身分證係屬來路不明之贓物，應堪認定。此
    外，並有於上開時、地，為警查扣之丁○○國民身分證一張存卷可佐（詳見八十
    九年度偵字第二一五四號偵查卷宗第五頁至第十一頁之搜索扣押證明筆錄及物品
    清冊編號第二），被告辯稱無贓物認識一節，亦不足採信。綜上所述，本案事證
    明確，被告犯行均堪認定，應予依法論科。
二、核被告所為係犯刑法第三百二十五條第一項之搶奪罪、同法第三百二十條第一項
    之竊盜罪及同法第三百四十九條第一項之收受贓物罪。其於通緝期間為籌措生活
    費用而連續竊取他人之機車、皮夾，並先後二次騎乘自己之機車及所竊取之機車
    為搶奪之行為，其所為多次之竊盜及搶奪犯行，犯罪之構成要件相同，且主觀上
    均有為自己不法所有之意圖，雖二次搶奪及竊盜之時間分別相距九個月、七個月
    ，但顯仍係基於概括之犯意，是均應論以連續犯，分別依刑法第五十六條論以一
    罪，並加重其刑。又其以騎乘機車方式搶奪他人財物，於竊得被害人甲○○之機
    車時，除有供己作為代步工具外，亦有伺機搶奪之決意，業經本院於調查時訊明
    被告，是其所犯竊盜罪與連續搶奪罪間自有方法、目的之牽連關係，應依刑法第
    五十五條規定，從一重之連續搶奪罪處斷；惟其所犯連續搶奪罪及收受贓物罪間
    ，犯意各別，行為互殊，則應予分論併罰。查被告前曾於八十四年間因違反麻醉
    藥品管理條例案件，經本院判處有期徒刑七月，於八十五年四月二十六日執行完
    畢，此有本院被告全國前案紀錄表在卷可憑，其於刑之執行完畢後五年之內，再
    犯本案有期徒刑以上之刑之連續搶奪罪、收受贓物罪，為累犯，應依刑法第四十
    七條規定，遞加重其刑。
三、關於收受贓物部分，原審以其犯罪明確，適用刑法第三百四十九條第一項，並審
    酌被告犯罪之動機、目的、方法及犯罪後之態度等一切情狀，量處有期徒刑月
    ，經核洵無違誤，量刑亦屬適當，檢察官上訴指摘此部分判決不當，為無理由，
    應予駁回。又關於連續搶奪部分，原審予以論罪科刑，固非無見，惟查：被告竊
    盜乙○○皮夾部分為其連續竊盜犯行之一部並與搶奪部分有牽連關係，為裁判上
    一罪，應併予論列，原審認被告此部分之犯罪不能證明，核有未洽。檢察官上訴
    指摘竊盜與搶奪係屬兩罪，應分論併罰，雖無可取，但原判決關於搶奪（含竊盜
    ）部分既有可議而無可維持，自應予撤銷改判，爰審酌被告屢有竊盜前科，仍不
    知悔悟，再犯本案之搶奪、竊盜多件，危害社會治安甚鉅及其犯罪之動機、目的
    、方法、所得之財物價值及犯罪後之態度等一切情狀，量處如主文第二項所示之
    刑，並與上述駁回部分，合併定其應執行刑為貳年貳月，以資懲儆。
四、公訴意旨另以：被告基於意圖為自己不法所有之概括犯意，於八十八年四月二十
    九日、同年六月間某日晚上十一時許、同年七月間某日凌晨零時許及同年十一月
    間某日凌晨零時許，在臺北縣中和市○○街一七八巷口、臺北縣新莊市○○街、
    臺北縣新莊市○○路及臺北縣新莊市○○路，連續搶奪被害人庚○○、不詳姓名
    之男性醉漢、不詳姓名男子及一女性護士等人皮包，核與被害人庚○○在警訊、
    偵查中之指證相符，因認被告所為，係犯刑法第三百二十五條第一項之連續搶奪
    罪嫌等語。按犯罪事實應依證據認定之，無證據不得推定其犯罪事實；再不能證
    明被告犯罪者，應諭知無罪之判決，刑事訴訟法第一百五十四條、第三百零一條
    第一項前段分別定有明文。訊據被告則矢口否認其有上開連續搶奪之犯行，辯稱
    ：我沒有搶，是警察要我擔下來的等語。經查，被告雖於警、偵訊中坦承其有上
    開連續搶奪被害人庚○○、不詳姓名之男性醉漢、不詳姓名男子及一女性護士等
    財物之行為，惟被害人庚○○於警訊中陳稱：我於八十八年四月二十九日上午十
    時許，在臺北縣中和市○○街一七八巷口，遭一頭戴全罩式安全帽之男子騎機車
    由後方搶奪我掛於右肩之皮包，皮包內有美金支票、支票本、旅行支票、少許臺
    幣、國民身分證、金融卡及美國綠卡等財物，我不知道車號，也無法明確指認警
    方提示之戊○○照片是否係行搶之人等語（詳八十九年度偵字第四七三七號偵查
    卷宗第十四頁、第十五頁），且本案無查獲被害人庚○○遭搶奪之財物，自難逕
    認被告有搶奪被害人庚○○財物之犯行。此外，公訴意旨指稱被告有搶奪一不詳
    姓名男性醉漢、不詳姓名男子及一女性護士等人財物之部分，除乏相關被害人之
    指述外，亦無法明確辨認扣案之物品中，何者屬於該等被害人之財物，原審乃依
    職權函請臺北市政府警察局及臺北縣警察局所屬各分局查明自八十七年下半年至
    八十九年一月十四日止，轄區各派出所有無接獲被害人（除丙○○、己○○○、
    庚○○外）遭人搶奪財物之報案內容有如本案搜索扣押清冊所載財物或指稱係遭
    騎乘車號ＡＮＭ─九三二機車行為人搶奪財物之事，經各分局函覆結果，均未受
    理該等案件，有臺北市政府警察局及臺北縣警察局所屬各分局函等在卷可按（詳
    見原審法院卷宗），故當不得僅以被告於警、偵訊中之自白，即認定其有該等搶
    奪之犯行。此外，復查無其他積極證據足認被告有該公訴意旨所稱之連續搶奪犯
    行，原應為無罪之諭知，惟依公訴意旨認此部分與前開連續搶奪部分有連續犯之
  裁判上一罪關係，爰均不另為無罪之諭知。
據上論斷，應依刑事訴訟法第三百六十九條第一項前段、第三百六十四條、第二百九
十九條第一項前段、第三百六十八條，刑法第五十六條、第四十七條、第三百二十五
條第一項、第三百二十條第一項、第五十五條、第五十一條第五款，罰金罰鍰提高標
準條例第一條前段，判決如主文。
本案經檢察官劉靜婉到庭執行職務。
中      華      民      國    九十      年      八      月     十七     日
                            臺灣高等法院刑事第十二庭
                                    審判長法  官  劉  景  星
                                          法  官  魏  新  國
                                          法  官  陳  志  洋
右正本證明與原本無異。
搶奪部分如不服本判決應於收受送達後十日內向本院提出上訴書狀，其未敘述上訴之
理由者並得於提起上訴後十日內向本院補提理由書（均須按他造當事人之人數附繕本
) 。
贓物部分不得上訴。
                                          書記官  蔡  佩  珊
中      華      民      國    九十      年      八      月     十七     日
附錄：本判決論罪科刑法條全文
刑法第三百二十五條第一項
意圖為自己或第三人不法之所有，而搶奪他人之動產者，處六月以上五年以下有期徒
刑。
刑法第三百二十條第一項
意圖為自己或第三人不法之所有，而竊取他人之動產者，為竊盜罪，處五年以下有期
徒刑、拘役或五百元以下罰金。
刑法第三百四十九條第一項
收受贓物者，處三年以下有期徒刑、拘役或五百元以下罰金。


司法院資訊處製作；財團法人民間司法改革基金會備份。
